【裁判字號】    97,抗,736
【裁判日期】    971031
【裁判案由】    強制執行
【裁判全文】
臺灣高等法院民事裁定                   97年度抗字第736號
抗  告  人  乙○○
                      21號
上列抗告人與甲○○間強制執行事件，抗告人對於台灣台北地方
法院中華民國96年10月15日所為裁定（95年度執字第40544號）
提起抗告，本院裁定如下：
    主  文
原裁定廢棄。
    理  由
一、抗告意旨略以：伊與債務人甲○○間之給付票款強制執行事
    件（原法院95年度第40544號），伊為執行債權人，對於甲
    ○○有新台幣（下同）8200餘萬元之債權未受償，嗣發現甲
    ○○另因假扣押而向原法院提存擔保金300萬元，受擔保利
    益人為張國章。而因張國章已陳明拋棄擔保利益，故擔保金
    仍屬提存人即債務人甲○○所有，自可供執行。且本件雖尚
    未聲請裁定返還擔保金，惟執行法院並非不得發移轉命令，
    由伊取得該項擔保金債權後，再行聲請民事庭裁定准予發還
    擔保金，而原法院逕行駁回此部分強制執行之聲請，似有違
    誤等語。
二、按對於債務人提存於提存所供訴訟上擔保之擔保金為執行時
    ，如執行債權人並非受擔保利益人，惟有民事訴訟法第104
    條所定應返還原因發生時，執行法院非不得依強制執行法第
    115條第2項規定發移轉命令，由執行債權人取得擔保金債權
    後，代位債務人向供擔保之法院聲請為返還擔保物之裁定。
    否則如認債務人永不聲請法院裁定返還擔保金時，執行法院
    即不能發執行命令，則其能否執行完全受制於債務人，顯有
    不當。（本院57年度第1次法律座談會研討結果、93年3月份
    民事庭庭長法律問題研討會決議、前司法行政部58年4月3日
    58令民決字第2610號函參照）
三、經查本件抗告人係持原法院95年度票字第96896號民事裁定
    對於債務人甲○○聲請強制執行，而抗告人於執行程序中陳
    報甲○○因對於第三人張國章聲請假扣押事件，依原法院96
    年度裁全字第3627號裁定所示供擔保300萬元後，對於張國
    章之財產執行假扣押，而聲請對該擔保金為強制執行等情，
    業經調閱原法院96年度存字第1780號提存卷、96年度執全字
    第1138號假扣押卷無訛。嗣張國章亦具狀陳明拋棄就該提存
    金之擔保利益，有民事陳報狀在卷可稽（見原法院執行卷第
    338頁），則本件雖未經債務人向法院聲請裁定准許返還擔
    保金，惟上開第三人張國章陳明拋棄擔保利益，是否不屬同
    意返還擔保物，而具備民事訴訟法第106條準用同法第104條
    第1項第2款所定得請求返還擔保之原因？如有疑義，自得查
    明。且如並無其他債權人就上開擔保金聲請參與分配者，依
    前開說明，執行法院似亦非不得以發移轉命令之方式為執行
    ，而由抗告人取得擔保金債權後，另行聲請裁定准許返還擔
    保物。則原法院未經查明，遽行駁回強制執行之聲請，尚有
    未洽，抗告意旨，指摘原裁定不當，為有理由。爰廢棄原裁
    定，由原法院另行適法處理。
四、據上論結，本件抗告為有理由，爰裁定如主文。
中    華    民    國    97    年    10    月    31    日
                  民事第十四庭
                        審判長法  官  張  蘭
                              法  官  邱瑞祥
                              法  官  黃麟倫
正本係照原本作成。
本裁定除以適用法規顯有錯誤為理由，並經本院許可外，不得再
抗告。如提起再抗告，應於收受後10日內委任律師為代理人向本
院提出再抗告狀。並繳納再抗告費新台幣１千元。
中    華    民    國    97    年    10    月    31    日
                              書記官  王敬端


司法院資訊處製作；財團法人民間司法改革基金會備份。
